臺灣宜蘭地方法院刑事判決
110年度易字第327號
公  訴  人  臺灣宜蘭地方檢察署檢察官
被      告  張中祥



上列被告因竊盜案件，經檢察官提起公訴（110年度少連偵字第5
2號），本院判決如下：
    主  文
甲○○無罪。
    理  由
一、公訴意旨略以：被告甲○○於民國110年3月21日晚間7時30
    分許，騎乘重型機車附載其未滿18歲之女友陳O羽（另經移
    送本院少年法庭審理，經少年法庭諭知應予訓誡之處分）至
    宜蘭縣○○市○○路0段00號「寶雅國際宜蘭市神農店」，
    而後共同意圖為自己不法之所有，在店內以徒手竊取唇膏1
    支、粉餅1盒、吸油蜜粉1盒、唇露3支，價值約新臺幣(下
    同)2,360元，得手後騎乘原車離去，所得贓物交給陳O羽使
    用。被告甲○○、陳O羽二人又於次(22)日晚間9時26分許，
    同乘原車至該店，共同意圖為自己不法之所有，竊取面膜3
    包、眼影刷2支、唇膏1支，價值約691元，騎乘原車離去後
    ，所得贓物交給陳O羽使用。經該店事後發覺失竊報警，經
    警循線查獲，取回部分贓物。因認被告甲○○涉犯刑法第32
    0條第1項竊盜罪嫌。
二、按犯罪事實應依證據認定之，無證據不得認定犯罪事實；不
    能證明被告犯罪者，應諭知無罪之判決，刑事訴訟法第154
    條第2項、第301條第1項分別定有明文。又按認定犯罪事實
    所憑之證據，雖不以直接證據為限，間接證據亦包括在內，
    然而無論直接證據或間接證據，其為訴訟上之證明，須於通
    常一般之人均不致有所懷疑，而得確信其為真實之程度者，
    始得據為有罪之認定，倘其證明尚未達到此一程度，而有合
    理之懷疑存在而無從使事實審法院得有罪之確信時，即應由
    法院為諭知被告無罪之判決。再按刑事訴訟法第156條第2項
    規定：被告或共犯之自白，不得作為有罪判決之唯一證據，
    仍應調查其他必要之證據，以察其是否與事實相符。其立法
    旨意乃在防範被告或共犯自白之虛擬致與真實不符，故對自
    白在證據上之價值加以限制，明定須藉補強證據以擔保其真
    實性。所謂補強證據，係指除該自白本身之外，其他足以證
    明該自白之犯罪事實確具有相當程度真實性之證據而言，雖
    所補強者，非以事實之全部為必要，但亦須因補強證據之質
    量，與自白之相互利用，足使犯罪事實獲得確信者，始足當
    之。
三、公訴意旨認被告甲○○涉犯前揭罪嫌，係以被告甲○○於警
    詢中之供述、證人即同案被告陳O羽、證人即告訴人乙○○於
    警詢之指述及現場暨監視器畫面翻拍照片等為其論據。訊據
    被告甲○○堅決否認有與陳O羽共同為竊盜之犯行，辯稱：伊
    到警局時才知道這件事情，伊女友才跟伊說事情的發生經過
    ，伊才知道，伊沒有行竊，伊確實有到現場，是陳O 羽一個
    人行竊，第一天去現場是伊朋友找伊去的，起訴書所載的兩
    次犯罪事實伊均否認。伊真的沒有做。伊確實有載伊女友就
    是陳O羽去宜蘭縣○○市○○路0段00號「寶雅國際宜蘭市神農店
    」買東西，伊沒有為本案竊盜犯行等語。
　　經查:
  ㈠被告客觀上於上開時間，騎乘車牌號碼000－0000號重型機車
    附載其未滿18歲之女友陳O羽至宜蘭縣○○市○○路0段00號「寶
    雅國際宜蘭市神農店」共2次，業據被告於本院審理中所坦
    認在卷，經核與證人即同案被告陳O羽於警詢及本院審理時
    之證述大致相符，並有上開現場暨監視器畫面翻拍照片、上
    開重型機車之車輛詳細資料報表等在卷可佐，此部分之事實
    固堪認定。　
  ㈡被告於警詢雖有坦承為起訴書所載之竊盜犯行，然於本院審
    理中則堅詞否認有何竊盜犯行，則此部分僅有被告之警詢自
    白，仍應調查其他必要之證據，以察其是否與事實相符。
  ㈢而證人即同案被告陳O羽於警詢即多次證稱被告沒有竊取商品
    、均由其1人所為（見警卷第9至10頁）、於本院審理時則證
    稱：是回家時伊才跟被告說伊有東西沒有結帳。本件遭竊的
    化妝品，是伊一個人偷的，也是伊一個人拿的，伊自己使用
    等語（見本院卷第114至115頁），互核與被告於本院審理中
    所供述本案係證人即同案被告陳O羽一個人為竊盜犯行等情
    ，似屬一致，此外並無其他積極證據足證被告確有與同案被
    告陳O羽共同為竊盜犯行。
  ㈣又證人即告訴人公司經理乙○○於警詢中證稱並無該名男子行
    竊的證據（見警卷第15頁），是證人乙○○之指證亦不足以作
    為認定被告有罪之積極證據。
  ㈤又依卷內所附之現場監視器畫面翻拍照片，均未能見被告確
    實有與同案被告陳O羽一同下手竊得物品之事實，則本件縱
    使被告有搭載陳O羽前往「寶雅國際宜蘭市神農店」後，又
    再與陳O羽會合後離去之事實，然就被告是否有參與本件竊
    盜犯行，除被告警詢自白外，全無任何客觀事證可供認定。
  ㈥按事實審法院對於證據之取捨，依法雖有自由判斷之權，然
    積極證據不足證明犯罪事實時，被告之抗辯或反證縱屬虛偽
    ，仍不能以此資為積極證據應予採信之理由（最高法院30年
    上字第482號刑事判例意旨參照），經查公訴意旨所提出之
    積極證據，僅足以證明被告於客觀上騎乘上開重型機車搭載
    陳O羽前往「寶雅國際宜蘭市神農店」，而後由陳O羽竊取告
    訴人所有如起訴書犯罪事實欄一所載之物品，然並不足以證
    明被告主觀上對於陳O羽就本案之竊盜事實有所認識，均如
    前述，是縱被告所為上開辯詞具有前後矛盾之情形，仍不足
    以另為其不利認定之依據，併此敘明。
  ㈦綜上所述，公訴意旨所提出之相關證據，於被告就本案犯行
    之客觀及主觀要件上，均未使本院就被告所涉竊盜罪嫌達於
    無合理懷疑之程度，揆諸前揭說明，自屬不能證明犯罪，應
    為其無罪之諭知。據上論斷，應依刑事訴訟法第301條第1項
    ，判決如主文。　
本案經檢察官劉惟宗提起公訴、檢察官張學翰到庭執行職務。　
中　　華　　民　　國　　111 　年　　5 　　月　　10　　日
                       刑事第五庭 法　官  陳嘉瑜
以上正本證明與原本無異。　　
如不服本判決應於收受送達後20日內向本院提出上訴書狀，並應
敘述具體理由；其未敘述上訴理由者，應於上訴期間屆滿後20日
內向本院補提理由書（均須按他造當事人之人數附繕本）「切勿
逕送上級法院」。告訴人或被害人如對於本判決不服者，應具備
理由請求檢察官上訴，其上訴期間之計算係以檢察官收受判決正
本之日期為準。
中　　華　　民　　國　　111 　年　　5 　　月　　10　　日
                                 書記官  蕭欣怡